【裁判字號】    95,裁,645
【裁判日期】    950330
【裁判案由】    綜合所得稅
【裁判全文】
最  高  行  政  法  院  裁  定
                                     95年度裁字第00645號
抗  告  人  甲○○
上列抗告人因與相對人財政部高雄市國稅局間綜合所得稅事件，
對於中華民國94年6月17日高雄高等行政法院94年度訴字第295號
裁定提起抗告，本院裁定如下︰
    主  文
原裁定廢棄。
    理  由
一、按「於應送達處所不獲會晤應受送達人時，得將文書付與有
    辨別事理能力之同居人、受僱人或應送達處所之接收郵件人
    員。」行政程序法第73條第1項定有明文。訴願法第47條第
    3項準用行政訴訟法第72條第1項、第2項「送達於住居所、
    事務所、營業所或機關所在地不獲會晤應受送達人者，得將
    文書付與有辨別事理能力之同居人、受僱人或願代為收受而
    居住於同一住宅之主人（第1項）。前條所定送達處所之接
    收郵件人員，視為前項之同居人或受雇人（第2項）。」亦
    有相類似規定。是送達於前述規定以外之人，即非合法送達
    ，應以應受送達人實際收受時，為送達時間。
二、本件抗告意旨略謂：本件訴願決定書雖由林秀珍收受，惟林
    秀珍並非豐貿易股份有限公司職員，則其以豐貿易股份
    有限公司接收郵件人員名義接收本件訴願決定書，顯不符行
    政訴訟法第72條第2項補充送達之法定要件。本件訴願決定
    書既未依法送達，則提起行政訴訟之期間即無從起算，自不
    發生逾期問題，原裁定駁回抗告人於原審之訴，於法有違等
    語。
三、原審以：抗告人之住所設於高雄市鼓山區○○○路69號，其
    信件均委託設於同址之豐貿易股份有限公司及豐菖漁業股
    份有限公司代為收受，有抗告人全戶戶籍資料查詢結果及原
    法院紀錄科民國94年6月14日電話紀錄單附卷可稽。本件訴
    願決定書，係由訴願決定機關採郵務送達方式，以郵務人員
    為送達人；而郵務人員是於94年1月12日將訴願決定書送至
    抗告人於訴願書上所載之住址即其住所，因未獲會晤抗告人
    本人，而由應送達處所接收郵件人員即豐貿易股份有限公
    司職員林秀珍收受該訴願決定書一節，有林秀珍簽名之送達
    證書附訴願卷可稽。依前所述，本件訴願決定書自已於94年
    1 月12日對抗告人發生合法送達之效力。本件訴願決定書既
    於94年1月12日送達，則抗告人提起撤銷訴訟之期間，至94
    年3月14日即已屆滿，（期間之末日原應為同月12日，因該
    日為星期六假日，依法順延至94年3月14日星期一）。然抗
    告人遲至94年4月19日始具狀向原法院提起本件撤銷訴訟，
    有蓋原法院收件日期章戳之起訴狀附於原法院卷可資憑考，
    是抗告人提起本件撤銷訴訟，依首揭法條規定，自已逾法定
    不變期間，顯非合法，因而駁回抗告人於原審之訴。
四、本院查：觀之送達本件訴願書之送達證書，其所載送達方法
    為未獲晤本人，已將文書交與應送達處所接收郵件人員，並
    有林秀珍之簽名及加蓋豐貿易股份有限公司印章。則本件
    訴願書是否於前開時日合法送達，應視林秀珍是否為本件送
    達處所之接收郵件人員而定。依原審法院紀錄科94年6月14
    日電話記錄單所載，受話人豐菖漁業股份有限公司職員許麗
    秀稱豐貿易股份有限公司與豐菖漁業股份有限公司為關係
    企業，在同一處辦公。又稱「他（即抗告人）與公司老闆為
    親戚關係。住址設在這邊，信件均由我們代收再轉交給他。
    」「他（林秀珍）是本公司職員，擔任會計工作。」等語，
    則許麗秀所指代抗告人收受郵件人員之「我們」，是否包括
    林秀珍；另代抗告人收受郵件者，係基於個人身分而有權限
    ，抑係基於豐菖漁業股份有限公司職員身分或豐貿易股份
    有限公司職員身分始有權限；林秀珍是否以豐貿易股份有
    限公司職員身分收受郵件；其是否確為豐貿易股份有限公
    司職員各節，均攸關得否以林秀珍收受本件訴願書之時認係
    合法送達抗告人之時。乃原審未遑就前開事項詳為查明，即
    謂本件訴願書付與林秀珍時，即已合法送達於抗告人，核有
    未合。抗告人據前開各詞爭執原裁定違誤，求為廢棄，為有
    理由，應由本院將原裁定廢棄，並發回原審法院，另為適法
    之裁判。
五、依行政訴訟法第272條、民事訴訟法第492條，裁定如主文。
中    華    民    國    95    年    3     月    30    日
                  第五庭審判長法  官  蔡  進  田
                              法  官  黃  合  文
                              法  官  吳  明  鴻
                              法  官  林  茂  權
                              法  官  鄭  小  康
以  上  正  本  證  明  與  原  本  無  異
中    華    民    國    95    年    3     月    30    日
                              書記官  阮  桂  芬


司法院資訊處製作；財團法人民間司法改革基金會備份。
